【裁判字號】    95,簡上,15
【裁判日期】    951027
【裁判案由】    妨害兵役
【裁判全文】
臺灣臺東地方法院刑事判決              95年度簡上字第15號
上  訴  人
即  被  告  乙○○
上列上訴人因妨害兵役案件，不服中華民國95年5月3日本院臺東
簡易庭95年度東簡字第219號第一審簡易判決(聲請簡易判決處刑
案號：臺灣臺東地方法院檢察署95年度偵字第368號)，提起上訴
，本院管轄之第二審合議庭判決如下：
    主  文
上訴駁回。
乙○○緩刑貳年。
    犯罪事實及理由
一、本案經本院審理結果，認原審以上訴人即被告乙○○ (以下
    稱被告)所為係犯妨害兵役治罪條例第10條第3項、第1項第3
    款之罪，應依同條例第6條第1項科刑，而判處有期徒刑3月
    ，並諭知易科罰金之折算標準，其認事用法均無違誤，應予
    維持，並依刑事訴訟法第455條之1第3項、第373條引用第一
    審簡易判決書所記載之事實、證據及理由 (如附件)。
二、被告上訴意旨略以：被告坦承觸犯妨害兵役治罪條例第10條
    第3項、第1項第3款之犯行，惟原審量刑過重，請撤銷原判
    決，從輕量刑，並請求給予緩刑宣告云云。惟按量刑輕重，
    係屬事實審法院得依職權自由裁量之事項，苟已斟酌刑法第
    57條各款所列情狀而未逾越法定刑度，不得遽指為違法 (最
    高法院著有72年臺上字第6696號、75年臺上字第7033號判例
    參照)；且在同一犯罪事實與情節，如別無其他加重或減輕
    之原因，下級審量定之刑，亦無過重或失輕之不當情形，則
    上級審法院對下級審法院之職權行使，原則上應予尊重 (最
    高法院85年度臺上字第2446號裁判要旨參照)。原審依具體
    個案認定被告犯罪之動機目的、智識程度、所生危害及犯後
    態度等一切情狀，量處有期徒刑3月，並諭知易科罰金之折
    算標準，已斟酌全案情節、刑法第57條各款情形且未逾越法
    定刑之範圍，依前揭最高法院判例及裁判要旨，尚難認原審
    量刑有違法之情事。
三、被告行為後，刑法已於民國94年1月7日修正公布，95年7月1
    日施行。修正後刑法第2條第1項之規定係規範行為後法律變
    更所生新舊法律比較適用之準據法，雖亦經修正，但因屬適
    用法律之準據法，本身尚無比較新舊法之問題，應一律適用
    修正後刑法第2條第1項之規定，為從舊從新之比較。查修正
    後刑法第11條已明定刑法總則於其他法律有刑罰或「保安處
    分」之規定者，亦適用之，依其立法理由，乃為使法規範明
    確，故修正後之新法並未較有利於被告。次查，被告行為後
    ，罰金罰鍰提高標準條例第2條業已刪除，而刑法第41條第1
    項前段易科罰金折算標準，已由修正前之銀元100元、200元
    、300元 (即新臺幣300元、600元、900元)折算1日，修正為
    新臺幣1,000元、2,000元、3,000元折算1日，並刪除「因身
    體、教育、職業、家庭之關係或其他正當事由，執行顯有困
    難」之條件，因屬科刑規範事項變更，其折算標準為裁判時
    所應諭知，自有就新舊法規定比較必要，經比較新舊法結果
    ，以被告行為時即修正前刑法較有利於被告，應依刑法第2
    條第1項前段規定，適用修正前刑法第41條第1項前段、修正
    前罰金罰鍰提高標準條例第2條規定，定其折算標準。是經
    整體觀察前開修正前後規定，基於一體適用法律之原則，本
    案因修正後刑法規定並未較有利於被告，依刑法第2條第1項
    前段應一體適用修正前刑法之規定。
四、原審雖未及審酌前揭法律變更，但經本院管轄第二審之合議
    庭比較新舊法後，認應依妨害兵役治罪條例第10條第3項、
    第1項第3款、第6條第1項、修正前刑法第11條前段、修正前
    刑法第41條第1項前段及修正前罰金罰鍰提高標準條例第2條
    對被告論罪科刑，此與原審所引用之法條並無不同，是原審
    認事用法既無任何違誤，量刑亦稱妥適，被告指摘原判決量
    刑過重，聲請撤銷原判決為無理由，自應予以駁回其上訴。
五、末按犯罪在新法 (即95年7月1日施行之新修正刑法)施行前
    ，於新法施行後，緩刑之宣告應適用新法第74條之規定 (最
    高法院95年第8次刑事庭會議決議參照)。本件被告前未曾受
    有期徒刑以上刑之宣告，此有臺灣臺東地方法院檢察署刑案
    資料查註紀錄表及臺灣高等法院被告前案紀錄表各1份在卷
    可考，而刑罰之目的固有處罰行為人之意義，惟依現今通行
    之概念係重在教育，並非重在懲罰，被告既坦承犯行，上揭
    犯行又非無法原諒，其係因一時失慮，致罹刑典，相信被告
    經此刑之追訴及處罰，當知警惕，日後當謹慎行為，當無再
    犯之虞，故本院認原審對被告所宣告之刑，以暫不執行為適
    當，爰並予以宣告緩刑2年，期使其日後謹慎行事，並勵其
    自新。
據上論斷，應依刑事訴訟法第455條之1第1項、第3項、第373條
、第368條，刑法第74條第1項第1款判決如主文。
本案經檢察官甲○○到庭執行職務
中    華    民    國    95    年    10    月    27    日
                  刑事第二庭審判長法  官  李水源
                                  法  官  曾宗欽
                                  法  官  簡芳潔
以上正本證明與原本無異。
本件判決不得上訴。
                                  書記官  陳美鄉
中    華    民    國    95    年    10    月    30    日
附錄論罪科刑法條：
妨害兵役治罪條例第6條第1項：
意圖避免教育召集或勤務召集，而有下列行為之一者，處三年以
下有期徒刑：
一、捏造免役、除役、轉役或免除召集原因者。
二、毀傷身體者。
三、拒絕接受召集令者。
四、應受召集，無故逾應召期限二日者。
五、使人頂替本人應召者。
無故不參加點閱召集，或意圖避免點閱召集，而有前項第一款至
第三款及第五款行為之一者，處一年以下有期徒刑、拘役或科新
臺幣九萬元以下罰金。
國民兵為避免應召集輔助軍事勤務犯第一項之罪者，處三年以下
有期徒刑。
妨害兵役治罪條例第10條第1項第3款、第3項：
後備軍人意圖避免召集處理有下列行為之一者，處一年以下有期
徒刑、拘役或科新臺幣九萬元以下罰金：
一、離營歸鄉無故不依規定報到，或重複申報戶籍者。
二、拒絕依規定調查，或體格檢查不到者。
三、居住處所遷移，無故不依規定申報者。
國民兵犯前項第三款之罪者，處六月以下有期徒刑、拘役或科新
臺幣三萬元以下罰金。
後備軍人犯第一項之罪或國民兵犯前項之罪，致使召集令無法送
達者，以意圖避免召集論；分別依第五條或第六條科刑。


司法院資訊處製作；財團法人民間司法改革基金會備份。
